最高法院刑事判決　　　　　　　　　　　　　　　八十六年度台上字第五一七二號
　　上訴人　乙○○
　　　　　　甲○○
右上訴人等因偽造有價證券等罪案件，不服台灣高等法院中華民國八十六年五月二十
九日第二審判決（八十六年度上訴字第四一三號，起訴案號：台灣桃園地方法院檢察
署八十五年度偵字第七五一六號），提起上訴，本院判決如左：
    主  文
上訴駁回。
    理  由
一乙○○、甲○○共同偽造有價證券部分：
按刑事訴訟法第三百七十七條規定，上訴於第三審法院，非以判決違背法令為理由，
不得為之。是提起第三審上訴，應以原判決違背法令為理由，係屬法定要件。如果上
訴理由狀並未依據卷內訴訟資料，具體指摘原判決不適用何種法則或如何適用不當，
或所指摘原判決違法情事，顯與法律規定得為第三審上訴理由之違法情形，不相適合
時，均應認其上訴為違背法律上之程式，予以駁回。
本件上訴人乙○○上訴意旨略謂：乙○○已就警訊自白非出於任意性提出為辯，原審
自應先於其他事證加以調查，詎原判決僅憑警局之公函，即認警方無刑求逼供情事，
顯有未盡調查之能事；乙○○將系爭支票二紙交付甲○○時，發票人欄印章已蓋妥，
非乙○○所盜蓋，原判決徒憑上訴人二人之自白為論罪科刑之唯一依據，自屬違法；
乙○○所犯加重竊盜罪與偽造有價證券罪間，實具有方法與結果之牽連關係，原判決
認二罪犯意各別，行為互殊，予以分論併罰，恐有違誤等語。上訴人甲○○上訴意旨
略稱：原判決既認上訴人二人對偽造有價證券具有犯意聯絡，則乙○○於民國八十五
年四月間，即已著手實施偽造，同時蓋用二張支票，甲○○於同年五月四日及同年五
月十八日分別完成偽造行為，乃屬接續犯，仍應成立單一之罪，原判決認係連續犯，
與論理法則違背，並有理由矛盾之違法；乙○○將系爭支票交付甲○○時，一再表示
係與友人合夥投資該大迪工業有限公司（下稱大迪公司），並取出整本支票簿撕下其
中二張交付，致甲○○確信乙○○有權簽發大迪公司支票，原判決徒以系爭支票蓋有
大迪公司戳章為由，即不採信甲○○之辯解，與經驗證據法則不符云云。
惟查原判決認定上訴人二人有其事實欄所載之共同連續偽造支票犯行，並非僅憑上訴
人二人在警訊之自白為唯一之論據，尚以上訴人二人在檢察官偵查中之自白，證人陳
武雄、吳秀榮、陳趙阿月、鄭少龍、郝晉汾等人之供述，卷附之刑事案件報告書、支
票影本、第一審勘驗甲○○字跡等，為其所憑之證據及認定之理由。對於上訴人二人
均於事後翻異前供，否認此部分之犯行，乙○○辯稱：伊交付系爭支票予甲○○時，
發票人欄印章已蓋妥，非伊所盜蓋，警訊筆錄係警察寫好後，拉伊手去按指印，內容
不實等語，甲○○辯謂：乙○○交付支票時，向伊表示係與二位友人合夥投資大迪公
司，並取出整本支票簿撕下其中二張交伊，致伊不疑有他，無偽造支票之認識云云，
亦依調查所得之桃園縣警察局大溪分局八十六年四月十五日大警分刑字第四六八號函
暨所附偵訊警員鄭少龍、郝晉汾及在場之甲○○、陳武雄、趙陳阿月筆錄，及卷附系
爭支票影本等，認明乙○○之警訊筆錄，係在其自由意識下所供予以記錄，乙○○並
供稱支票交付甲○○時，有告知只能「押」，不能兌現，甲○○復供認知乙○○係開
設「福德油漆」，從事油漆業，非經營大迪公司，卷附支票之發票人欄並無乙○○名
義，而係蓋有大迪公司戳章，顯見其二人所辯皆屬卸責之詞，不足採信，已於理由欄
內詳加指駁。復就上訴人二人對偽造有價證券部分，如何有犯意聯絡及行為分擔，均
為共同正犯，先後二次偽造行為，如何基於概括犯意為之，應依連續犯論以一罪，乙
○○於八十三年二月二十三日竊盜得手後，事隔二年後，於八十五年四月間，方盜蓋
印章於支票上交付甲○○先後完成偽造行為，顯係另行起意，應分論併罰等情，明
其理由。因將第一審判決關於上訴人二人此部分之論處罪刑判決撤銷，改判仍論處乙
○○共同連續意圖供行使之用，而偽造有價證券（累犯）罪刑，依牽連犯從一重論處
甲○○共同連續意圖供行使之用，而偽造有價證券罪刑。顯無乙○○上訴意旨所謂對
其非出於任意性自白之辯解未加調查及僅憑其警訊自白為唯一證據之違法情事。而所
謂經驗法則者，乃吾人基於日常生活經驗所得之定則，屬於客觀存在之法則，非當事
人主觀上之臆測。原判決就上開對於甲○○辯解不予採納之理由，甲○○上訴意旨，
並未依據卷證資料，具體表明客觀上如何與經驗法則相違背，徒憑個人意見，任意指
為違背經驗證據法則，自難謂為適法。又本院為法律審，應以第二審判決所確認之事
實為基礎，據以判斷原判決是否違背法令。原判決既認明乙○○於竊盜後，經二年餘
，方另行起意，與甲○○基於偽造有價證券之概括犯意聯絡，先後二次偽造如其附表
一所示支票，復持以行使之犯行，並就二人共犯偽造有價證券部分，先後二次行為如
何屬於連續犯，乙○○前犯竊盜部分，如何不具牽連犯關係，應併合處罰，業詳述其
理由，從形式上審查，並無任何違法之可言。上訴人二人對上開法律適用上之顯然誤
解，均非合法之第三審上訴理由。依上開說明，上訴人二人之此部分上訴皆屬違背法
律上之程式，俱應予駁回。
二乙○○加重竊盜部分：
按刑事訴訟法第三百七十六條所列各罪之案件，經第二審判決者，不得上訴於第三審
法院，此觀該法條之規定甚明。乙○○被訴加重竊盜部分，原判決將第一審判決撤銷
改判，仍論處其於夜間侵入有人居住之建築物竊盜（累犯）罪刑。查該罪名係屬刑事
訴訟法第三百七十六條第二款之案件，依上開說明，既經第二審判決，自不得上訴於
第三審法院，乙○○竟一併提起上訴，顯為法所不許，亦應予駁回。
據上論結，應依刑事訴訟法第三百九十五條前段，判決如主文。
中      華      民      國    八十六    年      八      月    二十八    日
                              最高法院刑事第二庭
                                  審判長法官  施  文  仁
                                        法官  陳  炳  煌
                                        法官  張  淳  淙
                                        法官  洪  文  章
                                        法官  林  錦  芳
      右正本證明與原本無異
                                              書  記  官
中      華      民      國    八十六    年      九      月      三      日
